臺灣臺中地方法院刑事附帶民事判決
111年度中簡附民字第86號
原      告  黃兆鋒

被      告  洪信煌
上列被告因違反洗錢防制法等案件（本院111年度中金簡字第111
號），經原告提起附帶民事訴訟，請求損害賠償，本院於民國11
1年8月23日言詞辯論終結，判決如下：
    主    文
被告應給付原告新臺幣貳拾捌萬柒仟零玖拾肆元，及自民國一百
一十一年六月十八日起至清償日止，按週年利率百分之五計算之
利息。
本判決得假執行。但被告如以新臺幣貳拾捌萬柒仟零玖拾肆元為
原告預供擔保後，得免為假執行。
    事實及理由
壹、程序方面：
    被告經合法通知，未於言詞辯論期日到場，核無民事訴訟法
     第386條各款所列情形，爰依原告之聲請，由其一造辯論而
    為判決。 
貳、實體方面：　　
一、原告主張：被告明知將自己所有之存摺、提款卡（含密碼）
    等金融帳戶資料提供他人使用，有供不法詐騙份子利用，而
    幫助他人為財產犯罪之虞，竟不違背其本意，基於幫助他人
    遂行詐欺取財、幫助洗錢之不確定犯意，於民國110年6月間
    ，將其玉山商業銀行帳號000-0000000000000號帳戶（下稱
    系爭帳戶）之金融帳戶之存摺、提款卡（含密碼）及網路銀
    行帳號、密碼，交付詐騙集團成員使用，導致原告遭詐騙而
    前後多次匯款共計新臺幣（下同）287,094元。原告自得依
    據侵權行為法律規定，訴請被告賠償原告所受損害等語，並
    聲明：被告應給付原告287,094元，及自本件起訴狀繕本送
    達翌日起至清償日止，按週年利率百分之5計算之利息。
二、被告未為任何聲明或陳述，亦未提出任何書狀。
三、本院之判斷：
　㈠按因故意或過失，不法侵害他人權利者，負損害賠償責任，
    民法第184條第1項前段定有明文。又數人共同不法侵害他人
    之權利者，連帶負損害賠償責任；不能知其中孰為加害人者
    ，亦同，民法第185條第1項亦有明文。又共同實施犯罪行為
    ，在合同意思範圍內，相互利用他人之行為，以達其犯罪之
    目的，原不必每一階段均參與，祇須分擔犯罪行為之一部，
    即應對於全部所發生之結果共同負責，並無分別何部分為孰
    人實行，或何人朋分得多少贓款之必要。而連帶債務之債權
    人，得對於債務人中之一人或數人或其全體，同時或先後請
    求全部或一部之給付，此觀民法第273條第1項規定亦明。
  ㈡次按附帶民事訴訟之判決，應以刑事訴訟判決所認定之事實
    為據，刑事訴訟法第500條前段定有明文。查被告明知一般
    人在正常情況下，均得自行申辦金融帳戶領得存摺、金融卡
    使用，並無特定身分限制，且邇來詐欺案件猖獗，多利用人
    頭帳戶以規避查緝，而金融帳戶攸關個人債信及資金調度，
    茍任意交付金融帳戶存摺、金融卡及密碼予他人，該帳戶極
    易被利用作為詐欺犯罪及洗錢使用，在預見提供金融帳戶供
    他人使用，可能遭他人利用於遂行詐欺取財之犯行，並造成
    金流斷點，以掩飾或隱匿犯罪所得之去向及所在，而該詐欺
    取財、洗錢結果之發生並不違背其等本意之情形下，竟基於
    幫助詐欺取財及幫助一般洗錢之不確定故意，於110年6月間
    ，將其系爭帳戶之存摺、金融卡（含密碼）及網路銀行帳號
    （含密碼），交付不詳年籍、姓名綽號「阿明」之人，並獲
    利約2、3萬元。嗣「阿明」取得系爭帳戶資料後，即與其他
    詐欺集團成年成員（無積極證據足認成員有3人以上，亦無
    證明集團成員有未成年人）共同意圖為自己不法之所有，基
    於詐欺取財及洗錢之犯意聯絡，於110年10月7日18時許前某
    時，以「李春花」名義在臉書刊登樂享拚購之廣告，佯稱：
    加入樂享拚購平臺註冊為會員後，即可以觀看廣告方式賺錢
    云云，適原告瀏覽該訊息，因而信以為真，陷於錯誤，分別
    於如附表所示之時間，依指示匯款至指定之系爭帳戶內，旋
    遭提領一空，而以此方式掩飾、隱匿該等款項真正之去向及
    所在，被告所涉違反洗錢防制法等犯行，業據被告坦承認罪
    ，經本院以111年度中金簡字第111號刑事簡易判決審認明確
    ，判處被告有期徒刑4月，併科罰金1萬元，此有該案刑事簡
    易判決在卷可按，依前揭規定，自應以該案刑事判決所認定
    之犯罪事實為本件判決之事實依據。本件被告雖未參與向原
    告施用詐術之行為，然其提供系爭帳戶資料予不詳之詐欺集
    團成員使用，對於原告遭詐欺集團詐騙匯款287,094元予以
    助力，與該不詳之詐欺集團成員所實施之詐騙行為，均為共
    同侵害原告財產權利，應視為共同侵權之行為人，對原告之
    損害應連帶負損害賠償責任。準此，原告依侵權行為之法律
    關係，請求被告給付287,094元，即屬有據。
  ㈢末按給付無確定期限者，債務人於債權人得請求給付時，經
    其催告而未為給付，自受催告時起，負遲延責任。其經債權
    人起訴而送達訴狀，或依督促程序送達支付命令，或為其他
    相類之行為者，與催告有同一之效力；遲延之債務，以支付
    金錢為標的者，債權人得請求依法定利率計算之遲延利息；
    應付利息之債務，其利率未經約定，亦無法律可據者，週年
    利率為百分之5，民法第229條第2項、第233條第1項前段及
    第203條分別定有明文。本件侵權行為損害賠償，屬於未定
    期限之金錢債務，本件起訴狀繕本於111年6月17日送達被告
    （見簡附民卷第13頁），則被告迄未給付，應負遲延責任，
    是原告請求自起訴狀繕本送達之翌日即111年6月18日起至清
    償日止，按法定利率即週年利率百分之5計算之利息，亦屬
    有據，併應准許。
四、綜上所述，原告依侵權行為之法律關係，請求被告給付287,
    094元，及自111年6月18日起至清償日止，按週年利率百分
    之5計算之利息，為有理由，應予准許。
五、假執行之宣告：民事訴訟法關於假執行之規定，於附帶民事
    訴訟準用之；而所命給付之金額或價額未逾50萬元之判決，
    應依職權宣告假執行，刑事訴訟法第491條第10款、民事訴
    訟法第389條第1項第5款分別定有明文。本件命被告所給付
    之金錢，既未逾50萬元，揆諸前揭規定，自應依職權宣告假
    執行。另依刑事訴訟法第491條第10款、民事訴訟法第392條
    第2項規定，依職權酌定相當之擔保金額，為被告預供擔保
    得免為假執行之諭知。
六、本件事證已臻明確，兩造其餘攻擊或防禦方法及所提證據，
    經本院詳予斟酌後，認為均不足以影響判決之結果，自無逐
    一論駁之必要。
七、本件為刑事附帶民事訴訟程序，依刑事訴訟法第505條第2項
    規定，免納裁判費用，而本件於起訴後復無其他訴訟費用之
    支出，爰不予宣告訴訟費用之負擔，末此敘明。
八、據上論結，本件原告之訴為有理由，依刑事訴訟法第502條
    第2項、第491條第10款，民事訴訟法第385條第1項、第389
    條第1項第5款、第392條第2項，判決如主文。
中　　華　　民　　國　　111 　年　　9 　　月　　20　　日
                  刑事第五庭  法  官  林芳如
以上正本證明與原本無異。
如不服本判決應於收受判決後20日內向本院提出上訴書狀，並應
敘述具體理由；其未敘述上訴理由者，應於上訴期間屆滿後20日
內向本院補提理由書（均須按他造當事人之人數附繕本）「切勿
逕送上級法院」。
本判決非對於刑事訴訟之判決有上訴時不得上訴。
                              書記官  張玉楓
中　　華　　民　　國　　111 　年　　9 　　月　　20　　日
附表：
編號 匯款時間、金額 1 110年7月6日20時15分許，匯款1,000元 2 110年7月7日21時19分許，匯款3,500元 3 110年7月11日16時37分許，匯款4,629元 4 110年7月12日21時17分許，匯款39,765元 5 110年7月16日18時24分許，匯款10,000元 6 110年7月19日21時57分許，匯款10,000元 7 110年7月20日15時8分許，匯款20,000元 8 110年7月21日15時44分許，匯款46,000元 9 110年7月21日15時46分許，匯款44,000元 10 110年7月23日15時36分許，匯款80,000元 11 110年7月26日19時6分許，匯款2,000元 12 110年7月28日10時37分許，匯款23,000元 13 110年8月1日12時26分許，匯款3,200元